【裁判字號】    97,交聲,1506
【裁判日期】    970520
【裁判案由】    聲明異議
【裁判全文】
臺灣臺中地方法院交通事件裁定        97年度交聲字第1506號
原處分機關  交通部公路總局臺中區監理所豐原監理站
受處分人    甲○○
上列受處分人因違反道路交通管理處罰條例案件，對於交通部公
路總局臺中區監理所豐原監理站九十五年三月十五日所為之裁決
（豐監稽違字第裁六三─ＨＣ0000000號裁決書），聲明
異議，本院裁定如下：
    主  文
異議駁回。
    理  由
一、原處分機關略以：受處分人甲○○，駕駛其所有之車牌號碼
    ＨＳ─四二九七號自用小客車，於民國九十四年十二月五日
    十四時三十分許，在臺中縣豐原市○○○路國小前處，因「
    在設有禁止臨時停車標線之處所停車（黃網線）」之違規，
    經臺中縣警察局交通警察隊員警依道路交通管理處罰條例第
    五十六條第一項第一款之規定逕行舉發，並經本站於九十五
    年三月十五日以豐監稽違字第裁六三─ＨＣ0000000
    號裁決書裁處受處分人罰鍰新臺幣（下同）一千二百元，因
    逾期未繳納罰鍰，復遭本站於九十五年四月三十日起逕行註
    銷其駕駛執照等語。
二、受處分人異議意旨略以：於九十四年十二月五日因違規停車
    被拖吊，領完車以為就好了，真的不知道還有一張罰單未繳
    ，以致於被註銷駕照；後來在九十七年一月三十日，因交通
    事故才發現已無照駕駛兩年餘，因為搬家的原因一直沒有接
    到註銷駕照的裁決書，懇請給一次機會，不要註銷駕照，准
    予繳納罰款結案，爰依法聲明異議云云。
三、按「行為後法律或自治條例有變更者，適用行政機關最初裁
    處時之法律或自治條例。但裁處前之法律或自治條例有利於
    受處罰者，適用最有利於受處罰者之規定」。九十四年二月
    五日制定公布，九十五年二月五日施行之行政罰法第五條定
    有明文。而所謂「行政機關最初裁處時」，係指有權裁處之
    行政機關為第一次裁處時而言，故如因其裁處有瑕疵而經訴
    願管轄機關、行政法院或裁處機關之上級機關等有權機關予
    以撤銷，並命其為適當之處分而再度為裁處者，或係以原裁
    處違法為理由，並以撤銷或變更原裁處為目的，依申請重新
    進行行政程序而為第二次裁決者，均仍以原來第一次裁處時
    之法律或自治條例為準。本件受處分人於違規行為後，道路
    交通管理處罰條例業於九十四年十二月二十八日修正公布，
    並於九十五年七月一日施行。本件受處分人違規之行為係發
    生於九十四年十二月五日，又原處分機關最初裁決之時為九
    十五年三月十五日，均在道路交通管理處罰條例修正施行前
    ，揆諸前開說明，自無新舊法比較適用之問題，應逕為適用
    修正前之規定，先予敘明。
四、次按道路交通管理處罰條例第八十七條第一項規定：受處分
    人不服第八條主管機關所為之處罰，得於接到裁決書之翌日
    起二十日內，向管轄地方法院聲明異議；又道路交通案件處
    理辦法第十八條規定：交通法庭認聲明異議不合法律上之程
    式者，應以裁定駁回之。又按汽車駕駛人停車時，在禁止臨
    時停車之處所停車者，處新臺幣六百元以上一千二百元以下
    罰鍰；汽車所有人、駕駛人違反道路交通管理，經主管機關
    裁決後逾十五日未向管轄地方法院聲明異議，或其聲明異議
    經法院裁定確定，而不依裁決或裁定繳納罰鍰或不繳送汽車
    牌照、駕駛執照者，依左列規定處理之：三、罰鍰不繳者，
    按其罰鍰數額，易處吊扣汽車牌照或駕駛執照一個月至三個
    月；不依期限繳送汽車牌照或駕駛執照者，吊銷其汽車牌照
    或駕駛執照；受處分人不服道路交通管理處罰條例第八條主
    管機關所為之處罰，得於接到裁決書之翌日起二十日內，向
    管轄地方法院聲明異議。修正前道路交通管理處罰條例第五
    十六條第一項第一款、第六十五條、第八十七條第一項分別
    定有明文。復按處理違反道路交通管理事件，有關文書送達
    之程序，依行政程序法之規定，違反道路交通管理事件統一
    裁罰基準及處理細則第五條亦有明定。送達，於應受送達人
    之住居所、事務所或營業所為之；於應送達處所不獲會晤應
    受送達人時，得將文書付與有辨別事理能力之同居人、受僱
    人或應送達處所之接收郵件人員；送達，不能依前二條規定
    為之者，得將文書寄存送達地之地方自治或警察機關，並作
    送達通知書兩份，一份黏貼於應受送達人住居所、事務所、
    營業所或其就業處所門首，另一份交由鄰居轉交或置於該送
    達處所信箱或其他適當位置，以為送達；前項情形，由郵政
    機關為送達者，得將文書寄存於送達地之郵政機關；寄存機
    關自收受寄存文書之日起，應保存三個月。行政程序法第七
    十二條第一項本文、第七十三條第一項及第七十四條分別規
    定之。送達由行政機關自行或交由郵政機關送達；交郵政機
    關送達者，以郵務人員為送達人；前項郵政機關之送達準用
    依民事訴訟法施行法第三條訂定之郵政機關送達訴訟文書實
    施辦法。行政程序法第六十八條第一項、第四項、第五項分
    別定有明文。再汽車所有人名稱、地址等如有變更，均應向
    公路監理機關辦理登記；各項異動，如不依規定申報登記者
    ，處汽車所有人九百元以上一千八百元以下罰鍰，亦為道路
    交通安全規則第二十三條第一項、道路交通管理處罰條例第
    十六條第一項第一款所明定。足見汽車所有人之地址如有變
    更，該車所有人即有向公路監理機關辦理登記之義務，如汽
    車所有人違反此項義務，不僅應裁處汽車所有人罰鍰，且原
    處分機關若依照原登記住址為送達，仍應視為合法送達。
五、經查：前揭裁決書業於九十五年三月十五日，依受處分人登
    記之戶籍地址「臺中縣后里鄉○○路三十一巷三之十號」為
    送達，雖受處分人因搬家遷出有未居住於戶籍地址之情，本
    應主動向公路監理機關更正，公路監理機關並無另行查訪之
    義務。是原處分機關之送達證書因未獲會晤受處分人，已依
    法寄存於后里郵局，並作送達證書通知書一份黏貼於該處所
    ，一份置於該處所信箱或適當位置以為寄存送達，此有原處
    分機關之送達證書及異議案件移送書等在卷可憑，本件裁決
    書之送達程序於法並無不合，已生送達之效力。受處分人縱
    不知該裁決書已送達或未實際收受，自仍不足以影響該裁決
    書合法送達之效力。受處分人於該裁決書合法送達後，竟遲
    至九十七年五月十二日，始向臺中區監理所豐原監理站聲明
    異議，亦有蓋有監理單位收文章之聲明異議狀一份在卷可按
    ，是本件聲明異議，顯已逾越前揭得提起異議之二十日不變
    期間，其之異議不合法律上之程式，且無從命其補正，本件
    異議為無理由，應予駁回。
六、據上論斷，應依道路交通管理處罰條例第八十七條第二項、
    道路交通案件處理辦法第十八條前段，裁定如主文。
中    華    民    國    97    年    5     月    20    日
                  交通法庭  法  官  張清洲
以上正本證明與原本無異。
如不服本裁定，應於送達後五日內，向本院提出抗告狀。
                            書記官  詹東益
中    華    民    國    97    年    5     月    20    日


司法院資訊處製作；財團法人民間司法改革基金會備份。
